臺灣士林地方法院刑事判決
111年度訴字第364號
公  訴  人  臺灣士林地方檢察署檢察官
被      告  吳語桓


上列被告因家庭暴力罪之傷害案件，經檢察官聲請簡易判決處刑
（110年度偵字第14487號），本院士林簡易庭認不宜以簡易判決
處刑，由本院改依通常程序審理，判決如下：
    主  文
吳語桓犯傷害罪，處有期徒刑參月，如易科罰金，以新臺幣壹仟
元折算壹日。 
    犯罪事實
一、吳語桓（其所涉恐嚇危害安全罪嫌部分，另經檢察官為不起
    訴處分）與甲○○曾為同居伴侶，係家庭暴力防治法第3條第2
    款所定之家庭成員。2人於民國110年6月1日20時許，在臺北
    市○○區○○路000號3樓（下稱本案住處），因故發生爭執，吳
    語桓竟基於普通傷害人之身體之犯意，以徒手方式毆打甲○○
    ，致甲○○受有右臉頰瘀腫、左眼紅眼、左顴骨骨折等普通傷
    害。
二、案經甲○○訴由臺北市政府警察局北投分局報告臺灣士林地方
    檢察署（下稱士林地檢署）檢察官偵查後，聲請簡易判決處
    刑，本院改依通常程序審理。
    理  由
壹、證據能力部分：
(一)本判決下述被告吳語桓以外之人於審判外之陳述，檢察官及
    被告均同意具有證據能力（見本院111年度訴字第364號卷【
    下稱本院卷】第26至27頁、第52至53頁），本院審酌各該證
    據資料作成時之情況，尚無違法不當及證明力明顯過低之瑕
    疵，而認為以之作為證據應屬適當，依刑事訴訟法第159條
    之5第1項之規定，均有證據能力。至於本判決下列所引用之
    非供述證據，並無證據證明係公務員違背法定程序所取得，
    亦無顯有不可信之情況，且經本院於審理期日提示予被告辨
    識而為合法調查，依刑事訴訟法第158條之4反面解釋，自均
    得作為本判決之證據。
(二)被告雖於本院審理中改稱不同意證人即告訴人甲○○（下稱告
    訴人）於警詢及偵查中之證述、診斷證明書及傷勢照片等證
    據之證據能力（見本院卷第51至52頁）。惟按刑事訴訟法第
    159條之5規定之傳聞例外，乃基於當事人進行主義中之處分
    主義，藉由當事人等「同意」之此一處分訴訟行為與法院之
    介入審查其適當性要件，將原不得為證據之傳聞證據，賦予
    其證據能力。本乎程序之明確性，其第1項「經當事人於審
    判程序同意作為證據」者，當係指當事人意思表示無瑕疵可
    指之明示同意而言，以別於第2項之當事人等「知而不為異
    議」之默示擬制同意。當事人已明示同意作為證據之傳聞證
    據，並經法院審查其具備適當性之要件者，若已就該證據實
    施調查程序，即無許當事人再行撤回同意之理，以維訴訟程
    序安定性、確實性之要求（最高法院108年度台上字第1836
    號判決意旨可資參照）。查被告既已於本院準備程序中明示
    同意上開證人於警詢及偵查中之證述、診斷證明書及傷勢照
    片均具有證據能力（見本院卷第26至27頁），並經本院審查
    其具備適當性之要件，嗣就該證據於本院審理中提示與被告
    辨識，踐行合法調查程序（見本院卷第51至52頁），即無許
    被告再行撤回其同意之理，以維訴訟程序安定性、確實性之
    要求，故此部分之證據，仍具有證據能力，不因被告嗣後於
    審理中翻異前詞而有影響，併此敘明。
貳、實體認定犯罪事實所憑之證據及理由
一、被告之辯解：
　　訊據被告固坦承有於上揭時間、地點與告訴人發生爭執，並
    曾有推告訴人之舉等情不諱，惟矢口否認有何犯普通傷害罪
    之犯行，辯稱略以：當天我跟告訴人發生爭吵之後，告訴人
    拿刀要砍我，我把她推開之後，她才受傷。告訴人有嚴重的
    心理疾病，我跟她在一起時，她都會自殘，還上吊、拿刀，
    我會把刀藏起來，她本來要拿刀自殘，我搶刀才把她推倒，
    我被她追到電梯門口，我才在當日報警等語。
二、本案不爭執之事實：
　　被告與告訴人曾為同居伴侶，係家庭暴力防治法第3條第2款
    所定之家庭成員。2人於110年6月1日20時許，在本案住處因
    故發生爭執，被告曾有推告訴人身體之行為，告訴人於當日
    經醫院診斷出受有右臉頰瘀腫、左眼紅眼、左顴骨骨折之傷
    勢等情，業據證人即告訴人於警詢、偵訊時證述（見士林地
    檢署110年度偵字第14487號卷【下稱偵卷】第12至15頁、第
    50至52頁）明確，復有告訴人於臺北市立聯合醫院陽明院區
    （下稱陽明醫院）就診之受理家庭暴力事件驗傷診斷書（見
    偵卷第23至24頁）、臺北市政府警察局勤務指揮中心受理11
    0報案紀錄單（見偵卷第32頁）、告訴人之傷勢照片（見偵
    卷第35頁）及本院110年度暫家護字第106號民事暫時保護令
    （見偵卷第60至61頁）等證據在卷可稽，且為被告所不爭執
    （見本院卷第27至28頁），此部分之事實，首堪認定。
三、本案爭點
　　被告係以上揭情詞置辯，故本案爭點則為：被告有無基於普
    通傷害之犯意，以徒手方式毆打告訴人，致告訴人受有右臉
    頰瘀腫、左眼紅眼、左顴骨骨折等普通傷害結果？抑或是上
    開傷勢均為告訴人自殘所致？或為被告因告訴人拿刀指向其
    方徒手推告訴人成傷？本院認定被告有罪之理由，茲分述如
    下：
(一)證人即告訴人於警詢時證稱：我跟被告曾是認識一年的情侶
    關係。案發當天20時許在本案住處，被告說我今天就是要打
    死妳，以徒手方式賞我3、40個巴掌、掐我脖子、用拳頭毆
    打我的臉部、頭部，也有用腳踹我的胸口等語（見偵卷第12
    至15頁）；復於偵查中證稱：我與被告同住在本案住處1、2
    個月。案發前一天被告有說要搬離我的住處。我於案發當天
    20時許回家，看到被告沒有要收拾東西搬離本案住處、坐在
    沙發上，我就問他是否需要談談，他不理我，走來走去，並
    收拾一些貴重的物品，剩下的東西我看他沒有要搬走的意思
    ，我就說要離開就趕快離開，他就跟我發生爭吵，我說再不
    離開我要自殘，我有去廚房拿刀但沒有拿刀靠近他，他就抓
    我的手把我的刀甩掉，然後扣住我的脖子，我要把他的手扳
    開，他就抓住我的手腕，並打我巴掌，再搥我的臉，還說「
    我今天就是要打死你」。被告打完我之後，有把我拖行到房
    間，把我推倒在地上跟床上，並用腳踹我肚子1次。之後我
    至醫院驗傷後，我有拍手部傷勢的照片，並跟醫生自述腹部
    疼痛。我沒有自己去撞牆，我只有用衣架打我的腿而已，所
    以我在驗傷時沒有跟醫生說我的腿有受傷，驗傷的傷勢都是
    被告打的等語（見偵卷第50至52頁），可認告訴人就上揭遭
    被告徒手毆打其臉部成傷等主要事實，前後所證均大致相符
    ；參以告訴人於案發後當日即至陽明醫院就診，經診斷出受
    有右臉頰瘀腫、左眼紅眼、左顴骨骨折之傷勢，有該院受理
    家庭暴力事件驗傷診斷書在卷可考（見偵卷第23至24頁），
    並有告訴人所拍攝之傷勢照片可憑（見偵卷第35頁），核與
    告訴人上揭所證之被害部位及傷勢相吻合；佐以告訴人於案
    發後經醫師診斷出受有創傷後壓力症等情，此有110年7月3
    日、110年12月22日新光醫療財團法人新光吳火獅紀念醫院
    （下稱新光醫院）乙種診斷證明書存卷可考（見偵卷第58至
    59頁），可認告訴人於案發後受有相當創傷，亦可間接佐證
    告訴人上揭所證之可信性。綜合上情，堪認被告確基於普通
    傷害之犯意，以徒手方式毆打告訴人，致告訴人受有右臉頰
    瘀腫、左眼紅眼、左顴骨骨折等普通傷害甚明。
(二)被告雖辯稱告訴人之傷勢為自己撞牆所致、告訴人有習慣自
    殘，並自稱其僅有推告訴人致其成傷等語。然被告所辯，與
    告訴人上揭經陽明醫院診斷出受有右臉頰瘀腫、左眼紅眼、
    左顴骨骨折等傷勢，就被害部位顯有差距，可認非其所辯僅
    單純推告訴人所會導致之傷勢。至於被告自稱上開傷勢均為
    告訴人自殘所致，然告訴人受有之左顴骨骨折傷勢，依照一
    般生活經驗，及被告所自稱係告訴人持衣架自殘（見本院卷
    第54頁），顯難以自撞牆壁或衣架自殘所會導致之傷勢，則
    被告上開所辯，已屬可疑。又本案固係被告先報警乙節，有
    臺北市政府警察局勤務指揮中心受理110報案紀錄單1份在卷
    可憑（見偵卷第32頁），然報案之原因多端，是否得單憑此
    節即得遽論被告未對告訴人為普通傷害行為一事，顯非無疑
    。參諸被告於斯時係對員警稱遭前女友即告訴人鎖在陽台外
    報案請警方協助、告訴人與其口角後有自殘行為等語（見偵
    卷第32頁），但卻隻字未提其曾於警詢、偵查中所稱告訴人
    拿菜刀、鋸齒狀長刀對其揮舞作勢攻擊及其搶刀之過程（見
    偵卷第10頁、第47頁），該等遭告訴人持刀攻擊之舉顯然甚
    為嚴重，應無刻意省略之理，則被告僅稱遭告訴人不讓其出
    門、鎖在陽台等語，顯與常情相違。況被告於本院審理中供
    稱：告訴人本來要拿刀自殘，我搶刀才把她推倒，我被她追
    到電梯門口等語（見本院卷第51頁），則其既然遭告訴人追
    至電梯門口，何以於當日又跟警察自述告訴人不讓其出門、
    遭鎖在陽台外方報案，前後亦存有矛盾之處，則其上揭所辯
    ，殊難採信。再者，告訴人於隔日亦對被告提起本案普通傷
    害之告訴，以此追訴被告之犯行，則被告先向警報案乙情，
    無從作為其未傷害告訴人之佐證。
(三)被告另辯稱告訴人有心理疾病方自殘等語。然參諸告訴人於
    案發後就診之診斷證明書可知，告訴人於110年7月3日經新
    光醫院診斷出近三個月有焦慮、憂鬱、噩夢、失眠、食慾不
    振等情形（見偵卷第58頁），查無有何因心理疾病導致其自
    殘之症狀；另告訴人於110年12月22日經新光醫院診斷出約
    半年來有焦慮、憂鬱、噩夢、失眠、食慾不振、自殺意念等
    情形（見偵卷第59頁），雖有自殺之意念，然此時期既為診
    斷日起半年間，核與本案案發時間即110年6月1日相吻合，
    與告訴人到庭稱：被告所說的都是謊言。因為被告對我言語
    暴力，讓我壓力很大。他會摔東西跟發脾氣，我跟他同居期
    間有心理創傷導致我自殘，但案發當天我進屋前沒有傷害自
    己等語（見本院卷第56頁），就告訴人自殘症狀發生之時期
    ，亦與案發時間及被告與告訴人交往之時期互核一致。從而
    ，告訴人縱使嗣經醫院診斷出有自殺意念，或曾有自殘之舉
    ，既與被告上開普通傷害行為及言語暴力等行為有關，即不
    足以作為告訴人上揭傷勢均為其自殘所致之佐證。
(四)末就被告雖聲請調閱本案住處門外至電梯口及樓下之監視器
    錄影畫面等語（見本院卷第28頁、第53頁）。惟前經本院向
    本案住處之管理委員會函調監視器錄影畫面，經該會覆以：
    本社區雖有監視器設備，僅裝設在公共區域範圍內，本案住
    處梯廳、走廊無裝設監視設備，故無法提供等語（見本院卷
    第45頁），可認本案住處外之走廊至電梯口並無裝設監視器
    。至於被告所聲請本案住處樓下之監視器錄影畫面部分，該
    處既非案發現場，而與本案被告上揭所為之普通傷害行為並
    無重要關聯性，且待證事實已臻明確，是依照刑事訴訟法第
    163條之2第2項第1款、第2款、第3款之規定，本院認為上開
    證據調查無調查之必要，附此敘明。
(五)綜上所述，被告所辯上情，均不足採信。本案事證明確，被
    告上揭犯行，堪以認定，應予依法論科。　　　　
四、論罪科刑
(一)論罪：
　1.按家庭暴力者，謂家庭成員間實施身體、精神或經濟上之騷
    擾、控制、脅迫或其他不法侵害之行為；又家庭暴力罪者，
    謂家庭成員間故意實施家庭暴力行為而成立其他法律所規定
    之犯罪，家庭暴力防治法第2條第1款、第2款分別定有明文
    。查被告與告訴人為前同居男女朋友，為上揭所不爭執，是
    其等間具有家庭暴力防治法第3條第2款所稱家庭成員關係。
    被告所為之普通傷害行為，屬身體上之不法侵害行為，為家
    庭暴力防治法第2條第1款之家庭暴力，然因家庭暴力防治法
    對家庭暴力罪並無科處刑罰之規定，仍應依刑法普通傷害罪
    予以論科。
　2.核被告所為，係犯刑法第277條第1項之普通傷害罪。被告徒
    手攻擊告訴人之臉部等處所為，均係於密切接近之時、地為
    之，且侵害同一法益，各行為之獨立性極為薄弱，復出於同
    一普通傷害之犯意，依一般社會觀念，各舉動難以強行分開
    ，應視為數個舉動之接續實施，合為包括之一行為予以評價
    ，為接續犯而論以一罪。
(二)量刑：
　　爰以行為人之責任為基礎，審酌被告因細故與告訴人發生爭
    執，進而徒手毆打告訴人，致告訴人受有右臉頰瘀腫、左眼
    紅眼、左顴骨骨折等傷勢之犯罪動機、目的、手段及所生損
    害，所為應予非難；參以被告犯後始終否認犯行，未曾向告
    訴人致歉且未賠償告訴人所受之損害，堪認其犯後態度非佳
    ；並考量告訴人到庭稱：希望從重量刑等語（見本院卷第56
    頁）之量刑意見；復參諸被告前無任何前科素行，此有臺灣
    高等法院被告前案紀錄表在卷可憑（見本院卷第59頁）；兼
    衡被告自陳：二專畢業，未婚，目前從事餐廳工作、月入約
    新臺幣3萬5千元等語（見本院卷第55頁）之教育、智識程度
    暨家庭經濟生活狀況等一切情狀，量處如主文所示之刑，並
    諭知易科罰金之折算標準。　　　　
據上論斷，應依刑事訴訟法第452條、第299條第1項前段，刑法
第277條第1項、第41條第1項前段，刑法施行法第1條之1第1項，
判決如主文。
本案經檢察官黃仙宜聲請簡易判決處刑，檢察官周禹境、林在培
到庭執行職務。
中　　華　　民　　國　　111 　年　　10　　月　　13　　日
                  刑事第六庭審判長法  官  雷雯華  
　　　　　　　　　　              法  官  李建忠
　　　　　　　　　　              法  官  林哲安
以上正本證明與原本無異。
如不服本判決，應於判決送達後20日內向本院提出上訴書狀，並應敘述具體理由；其未敘述上訴理由者，應於上訴期間屆滿後20日內向本院補提理由書（均須按他造當事人之人數附繕本），「切勿逕送上級法院」。告訴人或被害人如對於本判決不服者，應具備理由請求檢察官上訴，其上訴期間之計算係以檢察官判決正本送達之日期為準。因疫情而遲誤不變期間，得向法院聲請回復原狀。　　　　　　　　　　
　　　　　　　　　　              書記官  温育儷
中　　華　　民　　國　　111 　年　　10　　月　　18　　日
附錄本案論罪科刑法條全文：
中華民國刑法第277條
傷害人之身體或健康者，處5年以下有期徒刑、拘役或50萬元以
下罰金。
犯前項之罪，因而致人於死者，處無期徒刑或7年以上有期徒刑
；致重傷者，處3年以上10年以下有期徒刑。